【裁判字號】    99,上訴,989
【裁判日期】    990729
【裁判案由】    毒品危害防制條例
【裁判全文】
臺灣高等法院臺中分院刑事判決         99年度上訴字第989號
上  訴  人
即  被  告  乙○○
選任辯護人  康春田律師
上列上訴人因毒品危害防制條例案件，不服臺灣臺中地方法院98
年度訴字第3124號中華民國99年4月22日第一審判決（起訴案號
：臺灣臺中地方法院檢察署98年度偵字第17632號），提起上訴
，本院判決如下：
    主  文
原判決撤銷。
乙○○共同販賣第一級毒品，未遂，處有期徒刑參年陸月。扣案
之海洛因貳包（合計驗餘淨重零點貳柒壹公克）均沒收銷燬之；
扣案之行動電話壹支（含門號0000000000號SIM卡壹
張）沒收。
    事  實
一、乙○○明知海洛因係毒品危害防制條例第2條所規定之第一
    級毒品，不得持有、販賣，竟與丙○○（綽號阿嘉，由臺中
    市警察局第二分局另案偵辦），共同基於販賣第一級毒品海
    洛因牟利之犯意聯絡，於98年間約定由丙○○提供毒品海洛
    因，乙○○於接獲欲買毒品者之電話表示要買毒品海洛因時
    ，向丙○○拿毒品海洛因予購買者及收取價金，乙○○依成
    交金額分得3成左右之佣金。適於民國98年7月16日下午5時
    許，曾順寶以公用電話撥打乙○○所持用之0000000000號行
    動電話洽購毒品海洛因後，旋即向警方檢舉乙○○涉嫌販賣
    毒品海洛因，並表示願意配合警方誘捕乙○○，同日晚間8
    時許，曾順寶以員警所持用之門號0000000000號行動電話，
    撥打乙○○所使用之上開行動電話，表明欲購買新臺幣（下
    同）六千元之毒品海洛因，並議定在臺中市○○街與梅亭東
    街口處進行交易。嗣於同日晚間9時許，乙○○抵達交易地
    點後，曾順寶與喬裝買家之員警要求乙○○提供海洛因樣品
    試用，並出示現金以取信於乙○○，乙○○乃撥打電話與丙
    ○○聯繫，且丙○○之指示前往臺中市○○○路與天祥街口
    之「北一賓館」前，向丙○○取得海洛因樣品一包（驗餘淨
    重0.003公克）及丙○○僅餘之價值五千元之海洛因一包（
    驗餘淨重0.268公克），待於同日晚間9時20分許，乙○○攜
    帶上開海洛因二包，返回臺中市○○街與梅亭東街口之停車
    場內，欲交付毒品海洛因予曾順寶之際，即為警當場查獲，
    並扣得前開第一級毒品海洛因二包（合計驗餘淨重0.271公
    克）及乙○○所有供聯絡前述販賣毒品海洛因使用之行動電
    話一支（含門號0000000000號SIM卡1張）。乙○○並供出共
    犯丙○○，警方依乙○○供述及指認，因而破獲丙○○之販
    賣毒品案。
二、案經臺中市警察局第二分局報告臺灣臺中地方法院檢察署檢
    察官偵查起訴。
    理    由
一、按被告以外之人於審判外之陳述，雖不符刑事訴訟法第159
    條之1至第159條之4之規定，但經當事人於審判程序同意作
    為證據，法院審酌該言詞陳述或書面陳述作成時之情況，認
    為適當者，亦得為證據；當事人、代理人或辯護人於法院調
    查證據時，知有第159條第1項不得為證據之情形，而未於言
    詞辯論終結前聲明異議者，視為有前項之同意，刑事訴訟法
    第159條之5定有明文。被告乙○○及其選任辯護人於本院準
    備程序中對於證人曾順寶於警詢、偵查之證述，及其他相關
    具傳聞性質之證據資料之證據能力，均沒有意見（見本院卷
    第75頁反面），且迄於言詞辯論終結前亦未聲明異議。本院
    審酌上開證據資料作成之情況，核無違法取證或其他瑕疪，
    且為證明本件犯罪事實所必要之重要關係事項，認為以之作
    為證據為適當，依刑事訴訟法第159條之5規定，應有證據能
    力。
二、訊據被告乙○○對於上開共同販賣第一級毒品未遂之事實供
    承不諱，所供核與證人曾順寶於警詢及偵查中證述之情節相
    符（警卷第16-19頁、偵查卷第23-24頁），復有臺中市警察
    局第二分局毒品案件被告通聯紀錄表、員警偵辦刑案職務報
    告書、搜索扣押筆錄、扣押物品目錄表各一份在卷（警卷第
    23-24頁、第2-3頁、第4-6頁、第7頁），暨有白色塊狀、白
    色粉末各一包、行動電話一支（含門號0000000000號SIM 卡
    1張）扣案可證。且被告欲販賣予曾順寶而經警查獲扣案之
    白色塊狀、白色粉末各一包，經送驗結果，均檢出海洛因成
    份（送驗數量分別為0. 275公克、0.009公克，驗餘淨重分
    別為0.268公克、0.003公克），亦有行政院衛生署草屯療養
    院草療鑑字第0980700250號鑑定書一份在卷可佐（偵查卷第
    39頁）。按我國查緝毒品海洛因之販賣，一向執法甚嚴，對
    於販賣海洛因者尤科以死刑或無期徒刑之重度刑責，又販賣
    海洛因既係違法行為，當非可公然為之，亦無公定價格，且
    容易分裝並增減份量，而每次買賣之價量，可能隨時依雙方
    關係深淺、資力、需求量及對行情之認知、來源是否充裕、
    查緝是否嚴謹、購買者被查獲時供述購買對象之可能風險之
    評估等情形，而異其標準，非可一概而論；販賣之利得，除
    被告坦承犯行或價量俱臻明確外，委難察得實情，販賣之人
    從價差或量差中牟利之方式雖異，其意圖營利之販賣行為則
    同一。兼以海洛因量微價高，販賣者率有暴利可圖，茍非意
    圖販賣營利，一般人焉有可能甘冒重度刑責而販賣海洛因。
    從而，舉凡其有償交易，除足以反證其確另基於某種非圖利
    本意之關係外，通常尚難因無法查悉其販入價額，以作為是
    否高價賣出之比較，即諉無營利之意思，而阻卻販賣犯行之
    追訴。本案被告與綽號丙○○共犯如上所述販賣第一級毒品
    海洛因之行為，惟因丙○○另案通緝（原審卷第82頁），致
    無法查知販賣毒品之實際獲利情形，但依上開理由，丙○○
    顯有意圖營利之主觀犯意，又被告於偵查中業已自承伊幫丙
    ○○賣毒品，每千元可抽三百元，當亦有共同意圖營利之共
    同犯意，足徵被告前開自白確與事實相符，被告共同販賣第
    一級毒品海洛因未遂之犯行，事證明確，犯行洵堪認定。
三、又本件被告辯稱伊供出提供毒品者為丙○○因而破獲丙○○
    販毒乙節，經本院函臺中市警察局第二分局，被告有無供出
    毒品來源自丙○○，因而破獲，臺中市警察局第二分局函復
    表示：本局偵辦丙○○等涉嫌販毒品一案，係因乙○○主動
    提供上手資料，經查證後始通知相關人員到場說明，因而破
    獲，俟待釐清相關共犯結構後，再行移送，此有臺中市警察
    局第二分局偵查隊99年7月4日中分二警偵字第0990017129
    號函及函覆由偵查佐陳重銘出具之職務報告附卷可查（本院
    卷第100-101頁），足證被告辯稱伊供出毒品來源因而破獲
    丙○○販賣毒品案乙節為真實可採。
四、查被告乙○○原即有販毒之故意，且經證人曾順寶電話聯繫
    依約前往交易地點後，再向丙○○取得第一級毒品海洛因，
    而攜帶前往約定地點，欲交付予證人曾順寶，即已著手實施
    販毒行為，惟證人曾順寶原無買受第一級毒品海洛因之意思
    ，其虛與被告買賣第一級毒品海洛因，意在協助警察辦案，
    以求人贓俱獲，警察亦埋伏在側，伺機逮捕，事實上被告與
    證人曾順寶不能真正完成買賣第一級毒品海洛因之行為，是
    核被告所為，僅能論以毒品危害防制條例第4條第6項、第1
    項之販賣第一級毒品未遂罪（最高法院85年度第4次刑事庭
    會議決議參照）。被告因販賣而持有第一級毒品海洛因，其
    持有之低度行為應為販賣之高度行為所吸收，不另論罪。又
    被告與丙○○間，有犯意之聯絡及行為之分擔，應論以共同
    正犯。被告已著手於販賣第一級毒品海洛因犯罪行為之實行
    而不遂，為未遂犯，應依刑法第25條第2項規定，按既遂犯
    之刑減輕其刑。次按犯第4條至第8條之罪於偵查及審判中均
    自白者，減輕其刑，毒品危害防制條例第17條第2項定有明
    文。被告就本案犯行，業據其於檢察官偵查中及原審、本院
    審理時均自白在卷，符合上開毒品危害防制條例第17條第2
    項之規定，應依減輕其刑。又被告因供出毒品來源，因而查
    獲共犯丙○○，應依毒品危害防治條例第十七條規定減輕其
    刑，並遞減之。
五、原審以被告事證明確，予以論罪科刑，固非無見。惟查：1.
    原審認被告雖供出其毒品來源，惟並未破獲，而未合於毒品
    危害防制條例第17條第1項之規定，然警方已據被告乙○○
    供出毒品來源而查獲丙○○，已如前述，是原判決未適用毒
    品危害防制條例第17條第1項，於法自有未合，2.刑法第59
    條因情堪憫恕而減刑，必有情輕法重之情始有適用，本件被
    告已有三次之減刑適用，原所犯販毒第一級毒品海洛因法定
    最輕本刑為無期徒刑，第一次減輕其刑（未遂）後，法定最
    輕本刑為15年以上有期徒刑，第二次減輕其刑（偵、審自白
    ）後，法定最輕本刑為7年6月以上有期徒刑，第三次供出毒
    品來源依法得減輕或免除其刑，適用減輕其刑時，得減輕其
    刑三分之二，第三次減輕其刑（供出共犯）後法定最輕本刑
    為2年6月，故遞減輕其刑後，得量刑之刑度已難認有情輕法
    重之情，原審仍依刑法第59條規定減輕其刑，核有未當。被
    告乙○○上訴主張原審未依毒品危害防制條例第17條第1項
    減輕其刑，為有理由，原判決既有上開可議之處，即屬無可
    維持，應由本院撤銷改判。爰審酌被告為圖私利販賣毒品，
    置販賣毒品違反國家禁令，助長社會上施用毒品之不良風氣
    ，對社會治安所生之危害非輕，且恐戕害他人健康等情於不
    顧，惟本件查獲毒品之數量非多，且被告犯後坦承犯行，知
    所悔悟，減少司法資源之浪費，態度良好，暨斟酌其智識程
    度、犯罪之動機、目的、手段及所造成之危害等一切情狀，
    量處如主文所示之刑，以資懲儆。扣案之海洛因二包（合計
    驗餘淨重0.271公克），係本案查獲之第一級毒品，應依毒
    品危害防制條例第18條第1項前段規定，宣告沒收銷燬之。
    扣案之行動電話一支，係被告所有；而該門號0000000000號
    SIM卡一張，則係被告向丙○○以一千元之代價所購買取得
    等情，業據被告供明在卷（原審卷第139頁），而行動電話
    門號卡之所有權，均於將SIM卡交予客戶使用時即移轉歸屬
    客戶所有，業經國內各電信業者覆函司法院在案，則上開門
    號SIM 卡一張，既由被告以1千元之代價購買後，由丙○○
    交付予被告占有使用，其所有權人自應已為被告甚明。是該
    行動電話既為被告與綽號「阿嘉」之共犯供本案犯罪所用，
    是就上開行動電話手機一支及所含門號000000 0000號SIM卡
    1張，自均應依毒品危害防制條例第19條第1項規定，予以宣
    告沒收。
據上論斷，應依刑事訴訟法第369條第1項前段、第364條、第299
條第1項前段，毒品危害防制條例第4條第1項、第6項、第17條第
1項、第2項、第18條第1項前段、第19條第1項，刑法第11條前段
、第28條、第25條第2項判決如主文。
本案經檢察官甲○○到庭執行職務。
中    華    民    國    99    年    7     月    29    日
            刑事第四庭    審判長法  官  洪  耀  宗
                                法  官  許  文  碩
                                法  官  蔡 王 金 全
上列正本證明與原本無異。
如不服本判決應於收受送達後十日內向本院提出上訴書狀，其未
敘述上訴理由者，並得於提起上訴後十日內向本院補提理由書 (
均須按他造當事人之人數附繕本)「切勿逕送上級法院」。
                                書記官  金  珍  華
中    華    民    國    99    年    7     月    30    日
附錄本案論罪科刑法條全文
毒品危害防制條例第4條第1項：
製造、運輸、販賣第一級毒品者，處死刑或無期徒刑；處無期徒
刑者，得併科新臺幣1 千萬元以下罰金。
毒品危害防制條例第6項：
前5項之未遂犯罰之。

司法院資訊處製作；財團法人民間司法改革基金會備份。
